【裁判字號】    99,抗,29
【裁判日期】    990727
【裁判案由】    選任臨時管理人抗告
【裁判全文】
臺灣彰化地方法院民事裁定  99年度抗字第29號
抗  告  人  乙○○
相  對  人  財政部台灣省中區國稅局員林稽徵所
法定代理人  甲○○
上列當事人間聲請選任臨時管理人事件，抗告人對於民國99年5
月17日本院99年度司字11號裁定提起抗告，本院裁定如下：
    主  文
抗告駁回。
抗告程序費用新台幣壹仟元由抗告人負擔。
    理  由
一、按董事會不為或不能行使職權，致公司有受損害之虞時，法
    院因利害關係人或檢察官之聲請，得選任一人以上之臨時管
    理人，代行董事長及董事會之職權。但不得為不利於公司之
    行為；法人、董事全部不能行使職權，致法人有受損害之虞
    時，法院因利害關係人或檢察官之請求，得選任臨時管理人
    ，代行董事之職權，但不得為不利於法人之行為。公司法第
    208條之1第1項、非訟事件法第64條第1項分別定有明文。選
    任臨時管理人之目的係為維持公司業務之正常營運，健全法
    人之發展，發揮法人之社會功能，不致影響股東權益及國內
    經濟秩序（參照公司法第208條之1之增訂理由及非訟事件法
    第64條之修訂理由），是公司或法人臨時管理人之選任，係
    以保障公司或法人不因董事會不為或不能行使職權，抑或全
    部董事均無法行使職權而有遭受損害之虞所由設，其選任自
    應以公司或法人之最佳利益為考量（最高法院93年度臺抗字
    第477號裁定意旨參照）。
二、本件相對人以美式家具股份有限公司（公司統一編號：0000
    0000號，設彰化縣田中鎮○○里○○○路123號，下稱美式
    公司）經核定補繳民國96年度營業稅，然該公司董事任期已
    於96年7月5日屆滿，且無監察人及經理人，並已向相對人報
    備自98年6月1日起至99年5月31日止暫停營業，經濟部並函
    知該公司應於98年3月31日前改選董監事並依法變更登記，
    但該公司逾期未遵行，原任董事自98年4月1日起當然解任，
    可知美式公司現已無董事會及代表人行使職權。相對人為使
    稅捐繳款書通知得以合法送達美式公司，自有依利害關係人
    身分，聲請法院為美式公司選任臨時管理人，以續行公司業
    務之必要等情，業據相對人提出其函文、彰化縣政府函文、
    經濟部函文及相對人之公司變更登記事項卡等件為證，且相
    對人為政府之稅捐稽徵機關，對於需繳交稅捐者自有依法追
    徵之公法上義務，是相對人為本件之利害關係人，則原審依
    公司法第208條之1第1項之規定予以准許，自無不合。
三、抗告意旨略以：抗告人於99年5月間曾具狀向原審表明對於
    出任美式公司臨時管理人自覺無能力亦無意願，其既已明確
    表明無意出任，自不應再予勉強。美式公司於88年1月間爆
    發財務危機後，面臨股票下市及不止歇的訴訟案件，董、監
    事及公司內部高階主管紛紛請辭，其雖未參與公司實際經營
    ，但是原創股東，也是持股前10大股東，於是公司內部高階
    經理人紛紛請求其擔任董事長一職以利後續營運，基於不忍
    公司就此倒閉，造成數百甚至數千個員工家庭受影響，且考
    量到公司內部均有專業經理人運作公司一切，故勉為其難於
    88年2月1日就任美式公司董事長一職，此純為讓美式公司在
    對外洽公上有個負責人的稱號，以利其公文往返，其亦因無
    實際參與公司經營，故並無支領公司薪俸，原審表示其對公
    司業務知之最稔，實不盡然。況從原審裁定中知悉，選任其
    出任臨時管理人係為使公司之稅捐繳款書合法送達以利稅捐
    徵起，但美式公司目前仍暫停營業中，故其若同意出任臨時
    管理人，屆時公司無法負擔稅捐，責任勢必要其本人擔負，
    而其長期失業目前仍在負債，不定時尚需至行政執行處報到
    說明無法償還個人積欠國稅之緣由，人生已堪稱極度灰暗抑
    鬱，故再次表明無能力亦無意願出任美式公司臨時管理人等
    語。然查，美式公司於98年4月1日前最近選任之董事僅抗告
    人一人，參酌抗告人既為美式公司之股東，且為董事長，難
    認對美式公司之業務運作情形並不知悉，為使美式公司得有
    具備行使董事職權者代其回應相對人上開繳稅通知，以免美
    式公司受有損害，本院衡酌美式公司最佳利益之考量，認以
    選任抗告人為該公司之臨時管理人，應較為適宜。從而，原
    審選任抗告人為美式公司之臨時管理人，自屬有據，抗告人
    以其未實際參與公司經營，且恐其若同意出任臨時管理人，
    屆時公司無法負擔稅捐，責任勢必要其本人擔負，其無能力
    亦無意願出任美式公司臨時管理人云云，洵無足取，應予駁
    回。
四、又「依法應由關係人負擔費用者，法院裁定命關係人負擔時
    ，應一併確定其數額」、「前項費用之負擔有相對人者，準
    用民事訴訟法有關訴訟費用之規定」，非訟事件法第24條第
    1項及同法第21條第2項分別定有明文。本件抗告業經駁回在
    案，依上開法條規定，本院應予確定訴訟費用額。茲因抗告
    人提起本件抗告，除繳納抗告費1,000元外，未有其餘訴訟
    費用之支出。是以，本件應由抗告人負擔之訴訟費用額確定
    為1,000元。
五、據上論結，本件抗告為無理由，依非訟事件法第46條、第21
    條第2項、第24條第1項，民事訴訟法第495條之1第1項、第
    449條第1項、第78條，裁定如主文。
中    華    民    國    99    年    7    月    27    日
                  民事第三庭    審判長法  官   羅培昌
                                      法  官   林秉暉
                                      法  官   尚安雅
以上正本係照原本作成。
如不服本裁定，僅得於收受本裁定正本送達後10日內，以適用法
規顯有錯誤為理由，向本院提出再抗告狀。
中    華    民    國    99    年    7    月    27    日
                                      書記官  陳文俊

司法院資訊處製作；財團法人民間司法改革基金會備份。
